臺灣士林地方法院小額民事判決
111年度士小字第1037號
原      告  新安東京海上產物保險股份有限公司

法定代理人  陳忠鏗
訴訟代理人  羅天君
被      告  王威淵
上列當事人間請求侵權行為損害賠償事件，本院於民國111年7月
26日言詞辯論終結，判決如下：
    主  文
被告應給付原告新臺幣貳萬壹仟壹佰壹拾元，及自民國一百一十
一年四月二十六日起至清償日止，按週年利率百分之五計算之利
息。
原告其餘之訴駁回。
訴訟費用新臺幣壹仟元，其中新臺幣參佰零玖元由被告負擔，餘
由原告負擔。
本判決原告勝訴部分得假執行。但被告如以新臺幣貳萬壹仟壹佰
壹拾元為原告預供擔保後，得免為假執行。
    事實及理由要領
一、按訴訟全部或一部之裁判，以他訴訟之法律關係是否成立為
    據者，法院得在他訴訟終結前以裁定停止訴訟程序，民事訴
    訟法第182條第1項定有明文。惟所謂訴訟全部或一部之裁判
    ，以他訴訟之法律關係是否成立為據者，係指他訴訟之法律
    關係是否成立，為本件訴訟先決問題者而言。若他訴訟是否
    成立之法律關係，並非本件訴訟之先決問題，則其訴訟程序
    即毋庸停止。查被告先前就自身車輛車損部分，對訴外人段
    如真、中菱保全股份有限公司、藍田陞玉管理委員會、永陞
    建設股份有限公司提起訴訟，現為本院110年度消簡上字第1
    號侵權行為損害賠償事件審理中，被告固主張上開事件判決
    結果為本件先決條件，請求停止本件訴訟等語（見本院卷第
    50頁），惟被告表示兩案無相互影響，並無停止訴訟程序之
    必要（見本院卷第101頁），查被告所生上開訴訟，其重點
    在於上開被告所訴之人，就被告車輛之車損是否負有賠償責
    任，與本件被告是對應就原告承保車輛之損失賠償，係屬二
    事，各自之請求權亦相互獨立，難認被告所稱上開訴訟為本
    件訴訟之先決問題，尚無裁定停止訴訟程序之必要，併此敘
    明。
二、原告起訴主張：被告於民國109年7月1日上午9時許，駕駛車
    牌號碼000-0000號自用小客車（下稱A車），於藍田陞玉社
    區地下停車場車道口，因下坡車未禮讓上坡車先行，撞損原
    告所承保之訴外人格上租賃汽車股份有限公司所有、由訴外
    人段如真為駕駛之車牌號碼000-0000號自用小客車（下稱B
    車），原告因本件交通事故已給付被保險人新臺幣（下同）
    68,316元，爰依民法第184條第1項前段、第191條之2、第19
    6條侵權行為損害賠償請求權、保險法第53條第1項保險代位
    請求權，請求被告賠償損害。並聲明：被告應給付原告68,3
    16元，及自起訴狀繕本送達翌日起至清償日止，按週年利率
    5％計算之利息。
三、被告答辯略以：本件事故發生前，被告駕駛A車欲進入地下
    停車場，被告係依照車道管理員之指示，先行倒退讓要出來
    的車通行，待該車離去後，被告駕駛A車前進，未料此時B車
    出現，被告見狀立即停車，並準備倒車，但未及倒車，B車
    就撞上A車，雖當被告駛入車道時，入口處之燈號為紅燈，
    但被告尚未入住社區，並不清楚車道使用方式及使用規範，
    社區管理委員會亦未交付使用規範，因此本件事故被告並無
    過失，且前案判決僅稱被告駕駛A車不當，並無表示被告需
    負擔損害賠償責任；又B車維修費用過高，保險桿上面寫試
    修又寫追加，不知有無更換？此外維修料件是否有確實採購
    ？原告未提出原廠零件之出廠編號證明，另水箱護罩只有外
    框裂痕，看起來沒有更換之必要，估價單亦看不出是否全部
    更換，還是只有換外框等語，並聲明請求駁回原告之訴。
四、法院得心證之理由：
　㈠按因故意或過失，不法侵害他人之權利者，負損害賠償責任
    ；汽車、機車或其他非依軌道行駛之動力車輛，在使用中加
    損害於他人者，駕駛人應賠償因此所生之損害；不法毀損他
    人之物者，被害人得請求賠償其物因毀損所減少之價額，民
    法第184條第1項前段、第191條之2前段、第196條分別定有
    明文。再按物被毀損時，被害人除得依民法第196條請求賠
    償外，並不排除民法第213條至第215條之適用；依民法第19
    6條請求賠償物被毀損所減少之價額，得以修復費用為估定
    之標準，但以必要者為限（例如：修理材料以新品換舊品，
    應予折舊）（最高法院77年度第9次民事庭會議決議(一)參
    照）。末按，被保險人因保險人應負保險責任之損失發生，
    而對於第三人有損失賠償請求權者，保險人得於給付賠償金
    額後，代位行使被保險人對於第三人之請求權；但其所請求
    之數額，以不逾賠償金額為限，保險法第53條第1項亦有明
    文。
　㈡按所謂過失，指行為人雖非故意，但按其情節應注意，並能
    注意，而不注意，最高法院111年度台上字第630號判決意旨
    同此見解。又按汽車交會時，在峻狹坡路交會時，下坡車應
    停車讓上坡車先行駛過，道路交通安全規則第100條第3款前
    段訂有明文，上述規定之規範意旨應係上坡車如果靜止後再
    起步，可能發生下滑或是熄火，且上坡車視野也比較上波車
    為差，因而賦予下坡車在坡頂看到上坡車時，有禮讓上坡車
    優先通行過之義務，道路交通安全規則係適用於一般公眾通
    行之道路，本件事故發生地點係位於私人車道，自無道路交
    通安全規則之適用，然道路交通安全規則僅係用以輔助認定
    肇事人責任，私人道路車禍事故過失責任之有無，仍應由法
    院依一般人觀點認應肇事人是否應注意、能注意而不注意為
    斷，參以道路交通安全規則第100條第3款實係揭櫫一般駕駛
    人上下坡應行注意之基本原則，該等規定非不得引用其精神
    以探詢一般人之行車基準，進而認定過失責任之有無。再車
    道之燈號顯示若為紅燈燈號，係警示駕駛人不應進入，此乃
    眾所皆知之事實，則此公眾所認識之事實，實無待取得各該
    車道使用規範始能知悉，被告辯稱社區管理委員會未交付使
    用規範，故不知車道使用方式云云，難認可採。
　㈢經查，原告主張之事實，已據提出與所述相符之行車執照、
    道路交通事故當事人登記聯單、估價單、照片、統一發票、
    汽車險賠款同意書等件為證，被告雖以前詞置辯，然經本院
    當庭勘驗事發時之監視器畫面，勘驗結果為「第一輛白色休
    旅車出去之後，經保全人員引導出去，A車則後退在旁等候
    ，此時門口警示燈閃紅燈，待白色休旅車離開後，A車則右
    轉進入車道斜坡前的平面道路（此時保全人員情形畫面不清
    楚無法得知），A車停止後，B車則自車道斜坡而出，甫至平
    面道路時即撞及A車」，有本院111年7月26日勘驗筆錄、畫
    面翻拍照片在卷可查（見本院卷第96、104、106-121頁），
    上開勘驗結果可知A車在進入車道時，門口警示燈正閃紅燈
    ，此燈設置於門口顯係為提醒駕駛人注意車道內有車輛進出
    ，然被告未等待該燈熄滅，僅因白色休旅車離去後，即自行
    通往車道斜坡前的平面道路，未能謹守燈號之警示，進而與
    B車發生本件事故，則被告之駕駛行為顯然違反上述燈號指
    示，復與前述下坡車應禮讓上波車之行車基準有違，上開開
    燈號、行車基準均為被告行車客觀上應注意之事項，且當時
    情形並任何障礙物遮蔽被告觀看紅色燈號之視線，有監視器
    畫面翻拍照片在卷可考（見本院卷第115-119頁），竟疏未
    注意而逕行將車輛駛入車道，雖嗣後被告發覺B車正由下駛
    出而停止，然當時A車已駛至平面之盡頭，再往前即為具斜
    度之坡道，而B車則駛於斜坡上，一至平面即與B車發生碰撞
    ，有監視器翻拍照片存卷可案（見本院卷第110-112），而
    駛於坡道之B車因角度因素實難先行望見A車，待駛至平面即
    發生碰撞，則對B車駕駛而言，實難避免該等碰撞，B車車損
    顯係被告過失行為所致，被告自應就此負損害賠償之責，原
    告本於上開法律規定，請求被告賠償B車修復費用，應屬有
    據，至於車道管理員有無指示不當，則係被告與車道管理員
    共同侵權行為之內部分攤問題，與本件原告得否請求被告賠
    償無涉，在此說明。
　㈣又被告雖主張B車維修金額過高，並以前詞置辯，惟汽車遭受
    撞擊後，因撞擊力擠壓之故，外觀之損害，不能代表內部受
    損情況，內部因為撞擊力擠壓而損壞，所在多有，則本件事
    故發生後，B車之水箱護罩雖僅有裂痕，但依據證人即B車修
    車廠檢視車損估價之人員陳信於本院所證（見本院卷第98頁
    ），水箱護罩並無法維修，需更換新品，此部分之更換應屬
    必要，又依據B車之毀損照片，B車估價單所示之維修項目均
    位於該車車頭處，與損壞部分大致相符，且證人甲○○亦證稱
    ：（經法院當庭撥放監視器畫面）我從事修車30年，以我的
    經驗，監視器畫面所示事故，確實會造成如估價單所示之損
    壞，保險桿及水箱護罩皆係更換新品，並表示若有更換新品
    ，試修部分不會另外計價等語（見本院卷第99頁），本院再
    衡以B車為JAGUAR廠牌之進口車輛，以該車受損情形而需68,
    316元之維修費，並未逾越市場行情之情，B車估價單難認有
    何並無浮濫收費之情事；又對於被告所質疑之料件來源，證
    人甲○○亦有提出修車場之零件編號及費用（見本院卷第100
    頁），被告雖又指必須提出原廠出廠編號云云，然證人甲○○
    證述已可證明B車維修確有由原廠提供零件之事實，被告又
    無提出其他證據證明B車估價單有估價不實之情，則被告之
    抗辯並無理由。
　㈤依原告所提之估價單，其修復費用為68,316元（其中工資6,6
    80元、塗裝8,316元、材料53,320元），然而以新零件更換
    舊零件之零件折舊部分非屬必要費用，應予扣除。茲查，B
    車係於104年10月15日出廠使用（行車執照僅記載出廠年月
    ，未載明出廠日，依法推定為該月15日），有行車執照影本
    附卷可稽，依行政院所頒固定資產耐用年數表及固定資產折
    舊率表之規定，汽車耐用年數為5年，依定率遞減法每年應
    折舊千分之369，且參酌營利事業所得稅查核準則第95條第6
    項規定「固定資產提列折舊採用平均法或定率遞減法者，以
    1年為計算單位，其使用期間未滿1年者，按實際使用之月數
    相當於全年之比例計算之，不滿1月者，以1月計」而為計算
    ，則算至本件事故發生時之109年7月1日，B車已使用，是原
    告就零件部分，所得請求被告賠償之範圍，扣除折舊之後，
    應以6,114元（計算式詳附表）為限，加上其餘非屬零件之
    工資6,680元、塗裝8,316元，合計為21,110元。　
　㈥被告於本院雖稱：開下去就是轉彎，我看到前方反射鏡就發
    現B車往上開，我就煞車停住，正準備倒車，對方就撞上我
    了等語（見本院卷第61頁），似主張B車駕駛與有過失，然
    駛於坡道之B車因角度因素實難先行望見A車，待駛至平面即
    與B車發生碰撞，業如前述，B車駕駛實難預見撞擊之發生，
    難認為有過失，本件應無依與有過失規定扣減原告得請求金
    額之可能，併此指明。
五、從而，原告請求被告給付21,110元及自起訴狀繕本送達之翌
    日即111年4月26日起至清償日止，按週年利率5％計算之利息
    ，為有理由，應予准許，逾此範圍之請求，則無理由，應予
    駁回。本件原告勝訴部分係就民事訴訟法第436條之8第1項
    適用小額程序所為被告敗訴之判決，依同法第436條之20規
    定，應依職權宣告假執行，並依同法第392條第2項規定，依
    職權宣告被告預供擔保後，得免為假執行。
六、訴訟費用負擔之依據：民事訴訟法第79條。依職權確定訴訟
    費用額為1,000元（第一審裁判費），其中309元由被告負擔
    ，餘由原告負擔。
中　　華　　民　　國　 111　　年　　8 　　月　　 9　　日
              　　士林簡易庭法  官  陳紹瑜
以上正本係照原本作成。
如不服本判決，應於送達後20日內，向本院提出上訴狀並應記載
上訴理由，表明關於原判決所違背之法令及其具體內容與依訴訟
資料可認為原判決有違背法令之具體事實，如於本判決宣示後送
達前提起上訴者，應於判決送達後20日內補提上訴理由書（須附
繕本）。
中　　華　　民　　國　 111　　年　　8 　　月　　 9　　日
　                          書記官  詹禾翊 
附表
-----
折舊時間           金額
第1年折舊值        53,320×0.369=19,675
第1年折舊後價值    53,320-19,675=33,645
第2年折舊值        33,645×0.369=12,415
第2年折舊後價值    33,645-12,415=21,230
第3年折舊值        21,230×0.369=7,834
第3年折舊後價值    21,230-7,834=13,396
第4年折舊值        13,396×0.369=4,943
第4年折舊後價值    13,396-4,943=8,453
第5年折舊值        8,453×0.369×(9/12)=2,339
第5年折舊後價值    8,453-2,339=6,114